【裁判字號】    99,上訴,856
【裁判日期】    991005
【裁判案由】    偽造文書等
【裁判全文】
臺灣高等法院高雄分院刑事判決         99年度上訴字第856號
上  訴  人  臺灣高雄地方法院檢察署檢察官
上  訴  人
即  被  告  己○○
選任辯護人  薛政宏律師
被      告  乙○○
選任辯護人  梁宗憲律師
            陳慧錚律師
            陶德斌律師
上列上訴人因被告偽造文書等案件，不服臺灣高雄地方法院97年
度訴字第1690號中華民國99年3 月4 日第一審判決（起訴案號：
臺灣高雄地方法院檢察署97年度偵字第1273號），提起上訴，本
院判決如下：
    主  文
原判決關於己○○部分撤銷。
己○○共同連續犯行使偽造私文書罪，處有期徒刑壹年拾月。附
表二、三所示之偽造印文、署押，附表四所示之偽造印章，均沒
收之。
其他上訴駁回。
    事  實
一、己○○於民國91年12月18日起至92年12月21日為止，分別為
    下列行為：
  (一)緣丁○○因積欠友人「黃國正」（真實姓名年籍不詳之成年
    男子）款項，遂委託「黃國正」為其代辦現金卡以償還債務
    ，並將身分證等資料交付予「黃國正」。「黃國正」遂與真
    實姓名年籍不詳之成年男子「黃萬生」、己○○共同意圖為
    自己不法所有，基於詐欺取財、行使偽造文書、利用自動付
    款設備詐欺之犯意聯絡，明知丁○○即將入監服刑，從未在
    「午○○○○○○」任職，仍於民國92年1 月15日填寫內容
    不實之丁○○現金卡申請、啟用登錄申請書、臺灣土地銀行
    現金卡融資契約書（下稱申請書、契約書）各1 份、並委託
    不知情之刻印業者，偽刻「午○○○○○○」、「陳朝杉」
    大小印章，偽造「午○○○○○○」之薪資袋3 個、在職證
    明書1 份，於其上偽造如附表三編號1 所示之印文共8 枚，
    交由不知情之乙○○持向臺灣土地銀行美濃分行（下稱土銀
    美濃分行）申請「春嬌志明現金卡」而行使之，致土銀美濃
    分行核卡人員陷於錯誤，誤認申卡人申請資料無誤，而於92
    年1 月29日核准發卡，並由乙○○代領現金卡後轉交予己○○，己○○旋於附表一編號1 所示92年1 月29日至同年2 月
    19 日 期間，多次私自持上開現金卡至自動提款設備預借現
    金，使自動提款機辨識系統誤認其為真正持卡人，而借得現
    金新台幣（下同）46 ,024 元（起訴書誤載為93,048元），
    足生損害於午○○○○○○、子○○及臺灣土地銀行。
  (二)己○○復與上開「黃萬生」之男子，共同意圖為自己不法之
    所有，基於行使偽造私文書、詐欺取財、利用自動付款設備
    詐欺之概括犯意聯絡，其2 人均明知附表一編號2-10所示之
    丙○○、癸○○、巳○○、丑○○、卯○○、寅○○、壬○○○、庚○○、辰○○等9 人，並無委託渠等向土銀美濃分
    行辦理現金卡，竟自91年12月底起，分別委託不知情之刻印
    業者，偽刻上開9 人之印章及附表三編號2-9 所示之「展詠
    電機有限公司」、「黃傅菊梅」、「杉貴企業有限公司」、
    「梁瑞旺」、「上大電梯有限公司」、「裕發汽車保養場」
    、「黃裕發」、「榮冠液化煤氣行」、「周曾心榮」、「朝
    準企業有限公司」、「洪玉對」等公司大小章、發票章，並
    在附表一編號2-10所示之偽造時間，偽造附表二所示之申請
    書、契約書，及附表三編號2-9 所示之薪資袋、在職證明書
    等文件，並在其上偽造丙○○等人之署押、印文，「展詠電
    機有限公司」等公司負責人之印文各如附表二、三所示，交
    由不知情之乙○○持向土銀美濃分行申請「春嬌志明現金卡
    」而行使之，致土銀美濃分行核卡人員陷於錯誤，誤認申卡
    人確有申請現金卡之意思，而於附表一編號2-10所示之核卡
    時間核准發卡，而由乙○○代領現金卡後轉交予己○○。己○○領取上開現金卡後，即於附表一編號2-10所示之期間，
    私自持上開現金卡以自動提款設備多次預借現金，使自動提
    款機辨識系統誤認其為真正持卡人，而借得如附表一編號2-
    10所示之金額，足生損害於臺灣土地銀行及附表一及附表三
    所示丙○○、「展詠機電有限公司」等人及公司行號。嗣因
    丙○○等人收到土銀美濃分行逾放款催討通知後，向該行表
    示從未申辦該行之現金卡後，始循線查悉上情。
二、案經法務部調查局南部地區機動工作組移請臺灣高雄地方法
    院檢察署檢察官偵查起訴。
    理  由
壹、證據能力部分：
一、按被告以外之人於偵查中向檢察官所為陳述，除顯有不可信
    之情況者外，得為證據，刑事訴訟法第159 條之1 第2 項定
    有明文。查共同被告己○○、乙○○及證人甲○○、盧雪梅
    、陳辛奇、辰○○、黃傅菊梅、巳○○等人於檢察官偵查時
    所為陳述，業經上開證人於供前具結，有證人結文附卷可稽
    ，其於偵查中之陳述，客觀上並無顯不可信之情況，且其中
    證人己○○、乙○○及甲○○等人已經原審及本院分別傳訊
    到庭行交互詰問，被告之詰問權已獲保障，其餘證人則經檢
    察官、被告及辯護人於法院審理中捨棄詰問權，是上開證人
    於偵查中之證詞自有證據能力。
二、按被告以外之人於檢察事務官、司法警察官或司法警察調查
    中所為之陳述，與審判中不符時，其先前之陳述具有較可信
    之特別情況，且為證明犯罪事實存否所必要者，得為證據，
    刑事訴訟法第159 條之2 定有明文。所謂「前後陳述不符」
    之要件，應就前後階段之陳述進行整體判斷，以決定其間是
    否具有實質性差異，惟無須針對全部陳述作比較，陳述之一
    部分有不符，亦屬之。而所謂「較可信之特別情況」之情形
    ，亦應就前後陳述時之各種外部情況進行比較，以資決定何
    者外部情況具有可信性，若陳述係在特別可信之情況所為，
    則虛偽陳述之危險性即不高，雖係審判外陳述，或未經被告
    反對詰問，仍得承認其有證據能力，又此之「必要性」要件
    ，必須該陳述之重要待證事實部分，與審判中之陳述有所不
    符，包括審判中改稱忘記、不知道等，雖非完全相異，但實
    質內容已有不符者在內（最高法院96年度臺上字4304號、96
    年度臺上字第4414號判決意旨可資參照）。本案共同被告甲○○、乙○○於原審之證述核與渠等於調查局之陳述，在領
    取、交付現金卡之過程等細節部分不盡完全相符，揆之上開
    說明，是仍可認其陳述前後不符，又本院審酌甲○○、乙○○於調查局之陳述，並無證據足認有遭到強暴、脅迫、詐欺
    或其他不正方法之對待之情形，致影響其陳述之任意性，且
    事發距今已逾5 年，是以其於調查局之陳述較接近案發時點
    ，記憶應較為清晰，應認具有較可信之特別情況，且為證明
    犯罪事實存否所必要，是依上揭規定，應認甲○○、乙○○
    於調查局所述，應具有證據能力。
三、又按被告以外之人於審判外之陳述，雖不符刑事訴訟法第15
    9 條之1 至之4 之規定，然經當事人於審判程序同意作為證
    據，法院審酌該言詞陳述或書面陳述作成時之情況，認為適
    當者，亦得為證據，同法第159 條之5 第1 項定有明文。是
    除上開證據外，本判決下列所引用之證據，業經被告、辯護
    人及檢察官於審理中同意作為證據（見本院卷第90、105 頁
    ），本院審酌各該證據作成之情況，並無違法或不當等不宜
    作為證據之情形，其具備合法可信之適當性，是上開證人於
    警詢所為陳述，均有證據能力。
貳、實體部分：
一、訊據上訴人即被告己○○矢口否認有何偽造文書等犯行，辯
    稱：我和「黃萬生」是朋友，係「黃萬生」經營代辦信用卡
    業務，我才介紹丙○○去辦現金卡，其他被害人我都不認識
    ，我亦無偽造薪資袋或在職證明書持以申請現金卡，乙○○
    於核卡後亦無將現金卡交給我，我未與「黃萬生」共犯本案
    云云（見本院卷第49頁）。經查：
  (一)丁○○因積欠友人「黃國正」款項，遂委託「黃國正」為其
    代辦現金卡以償還債務，並將身分證等資料交付予「黃國正
    」，其未曾在「午○○○○○○」任職，惟其向土銀美濃分
    行申請現金卡之申請書、契約書上，卻記載上開不實事項，
    並附有附表三編號1 所示之偽造薪資袋、在職證明書文件，
    造成土銀美濃分行陷於錯誤，而於附表一編號1 所示之時間
    核卡，經人盜領後向土銀預借如附表一編號1 所示金額；又
    附表一編號2-10所示之丙○○等9 人，並無委託他人向土銀
    美濃分行辦理現金卡，也未曾在附表三編號2-9 所示之「展
    詠電機有限公司」、「杉貴企業有限公司」、「上大電梯有
    限公司」、「裕發汽車保養場」、「榮冠液化煤氣行」等公
    司任職，惟渠等竟經人偽造如附表二、三所示印文、署押，
    暨現金卡申請書、契約書、薪資袋、在職證明書文件，向土
    銀美濃分行申請現金卡，造成土銀美濃分行陷於錯誤，誤信
    上開資料為真，而於附表一編號2-10所示之時間核卡，經人
    盜領後向土銀預借如附表一編號2-10所示金額等情，業經證
    人丁○○、卯○○、丙○○、癸○○、丑○○、楊素年、辰
    ○○、黃傅菊梅、巳○○等人於調詢、偵查中，證人庚○○
    、卯○○、寅○○之子黃俊吉於原審審理中分別證述明確，
    並有附表二、三所示之文書，附表一所示之丁○○等人之現
    金卡額度評核表、信用資料查覆單、帳戶明細查詢、徵信資
    料、交易往來明細（見調1 卷第161-218 、241-357 頁），
    壬○○○精神鑑定資料、寅○○身心障礙手冊及診斷證明書
    （見原審2 卷第172-191 頁、偵3 卷第8-11頁）等文件附卷
    可稽，是上開事實堪以認定。
  (二)本件附表一所示之10件現金卡申請案，均係時任土銀美濃分
    行襄理甲○○所經辦收件，並擔任上開卡戶之推薦人及核對
    人，而上開申請文件資料則全由其姪女乙○○所交付，核發
    現金卡時，亦由乙○○所代領一情，業經證人甲○○、乙○○於偵查及原審證述證述無誤，並有上開申請書上甲○○之
    職章、乙○○之代領收據附卷可佐。而上開申請資料文件來
    源為何一事，業經證人乙○○於偵查及原審具結證稱：這些
    申請書、契約書、薪資證明等文件，都是己○○交給我的，
    現金卡辦下來後，我就全部交給己○○等語（見偵1 卷第55
    頁、原審2 卷第277-297 頁），被告己○○雖否認上情，惟
    核諸其於96年11月9 日偵查中供稱：【附表一所示之9 人中
    ，巳○○、癸○○、卯○○、寅○○這些人我有印象，我認
    識乙○○，就跟乙○○講這些人想要辦卡，請這些人去找乙○○，乙○○需要的資料我再跟這些人講，這些人將資料交
    給我，我再將這些人的資料交給乙○○，辦下來再由這些人
    自己去拿（後改稱：我也不確定），每件辦下來，巳○○等
    人就會給我一些費用】等語（見偵1 卷第72頁），於96年12
    月7 日偵查中經與乙○○對質時，復改稱：【乙○○所講的
    過程沒錯（乙○○：甲○○調查筆錄後面所附的名單客戶資
    料都是己○○給我的。），但是附表一所示之9 人中，只有
    丙○○那件是我交給乙○○的，我純粹是介紹朋友過去乙○○住處辦卡】等語（見偵1 卷第93頁），於原審準備程序中
    又改稱：【我並沒有拿資料給乙○○，也不認識其他申請人
    ，申辦現金卡的有我、「黃萬生」，另1 位不知道是誰，乙○○沒有講到「黃萬生」】等語（見原審1 卷第51頁、原審
    2 卷第35頁），於99年6 月21日本院審理中初則辯稱：【附
    表一被害人我只認識丙○○，其餘我都不認識，也沒有經手
    】（見本院卷第49頁），於99年9 月21日本院審判期日中復
    改稱：【附表一編號2.、3 、8 丙○○、丑○○、巳○○3
    人部分我有參與，我認罪，其餘被害人則有爭議】（見本院
    卷第124 頁），足見被告己○○對於是否認識附表一之申請
    人、有無交付資料予乙○○等情，其供述前後迥然相異，並
    有多處相互矛盾之處，其辯解之真實性，已有可疑。
  (三)又附表一所示之現金卡積欠款項未還，經土銀美濃分行向附
    表一所示之申請人催繳發現上情後，參諸證人即共同被告乙○○於調查局、原審審理中陳稱：【當時我叔叔甲○○通知
    我這情形，我即打電話聯絡己○○，但一直無法聯絡上他，
    我也透過友人聯絡他並親自前往他住處找他，但他一直避不
    見面，約在92年7 、8 月間，己○○打電話給我，向我表示
    附表一所示之現金卡他並沒有轉交給丑○○等人，因他當時
    經濟發生困難，暫時挪用該現金卡借款使用，並向我保證會
    出面說明，直至92年10月間，才由我及我父親何光亮陪同下
    ，一起前往土銀美濃分行向該行經理、副理說明現金卡確係
    他挪用，並口頭承諾會還款，事後己○○一直沒有還錢，直
    到93年1 月間，己○○又避不見面，因事關我叔叔的工作，
    我父親何光亮在不得已的情形下，變賣土地先行還款22萬元
    】等語（見調1 卷第60-61 頁、原審2 卷第295-296 頁），
    被告己○○雖否認上情，甚至否認92年7 、8 月前往土銀美
    濃分行協商之人為其本人，惟除證人甲○○於原審及本院審
    理中均曾明確指認在庭之己○○即為當日出席協商債務之人
    外（見原審2 卷第219-220 頁、本院卷第125-126 頁），參
    諸證人即土銀美濃分行副理邱耀光於偵查、原審審理中證稱
    ：【92年底左右，乙○○、何光亮及己○○曾主動到美濃分
    行，討論附表一所示卡戶貸款償還問題，當時表示要處理的
    人有告訴我他叫己○○，他承認有幾筆由他經手，願意負責
    償還積欠貸款，後來己○○沒有履行承諾，我向甲○○要求
    提供己○○住址，由何光亮、甲○○及我本人前往己○○位
    於高雄市前鎮區○○○街的住處找他，但沒有找到人，但有
    接洽到己○○的母親，她表示己○○在外積欠債務，曾有人
    來催討，她也無法解決】等語（見調1 卷第42-43 頁、原審
    2 卷第82頁）；證人即土銀美濃分行經理蘇生加於原審審理
    中證稱：【我們在有卡戶反應沒收到卡時，就有問甲○○，
    甲○○說資料是他姪女交給他的，卡是他交給他姪女，我們
    很早以前就請他帶他姪女來，但那天不曉得他姪女乙○○帶
    著1 位先生來，他說他是跟乙○○一起辦卡的人，過程都是
    那位先生在回答，乙○○在旁邊聽，他有選出一部份卡戶說
    他要處理，他說誰有拿到卡，他要負責去催繳、聯絡這些人
    】等語（見原審2 卷第83-93 頁），足見證人乙○○所辯非
    虛，其於事發後確實曾與其父親何光亮、甲○○、及1 名自
    稱「己○○」之男子前往土銀美濃分行，向該行副理邱耀光
    、經理蘇生加說明辦卡情形，該自稱為「己○○」之男子並
    當場承認有幾件申請現金卡案件為其所經手，其願意負責處
    理等語，被告己○○雖否認其為該名男子，而證人邱耀光、
    蘇生加雖因事隔數年，記憶已模糊，無法當場辨認在庭之己○○與當日自稱「己○○」之人是否相同，然參諸被告己○○於本院坦承附表一編號2 、3 、8 部分犯行，且其戶籍住
    址為高雄市前鎮區○○○街83巷8 號，證人邱耀光在己○○
    避不見面後，尚曾與證人甲○○一同至高雄市○○○街尋找
    己○○，並曾與己○○之母親進行對話，方才無功而返等情
    ，顯見該男子確係為被告己○○本人無疑，其空言飾詞狡辯
    ，無足採信。又參以附表一編號2 、8 之申請人丙○○、巳
    ○○之現金卡申請書，其基本資料欄內填載之通訊地址，竟
    均為「高雄市○○○街83巷8 號」（見調1 卷第16 1、300
    頁），即被告己○○上開戶籍住所，足見被告己○○辯稱申
    辦卡戶均與其無關云云，要不足採信。
  (四)又證人丙○○於調查局接受詢問時，本僅提及曾至高雄市○○路、林森路上某一4 樓透天房屋2 樓，委託1 名叫「董萬
    生」的男子辦理遠東商業銀行信用卡，嗣遭冒名辦理土銀現
    金卡後，曾找「董萬生」出面解決，「董萬生」有打電話告
    知其5 萬元欠款已清償完畢等情（見調1 卷第19-22 頁），
    惟其於原審審理程序中作證時，初始本否認認識被告己○○
    ，經原審提示己○○前開供述，方坦承：其認識己○○，是
    己○○叫其不要提到他，其在調查局時才沒有講到己○○（
    見原審卷3 第162 頁），足見被告己○○於事發後，尚向丙○○要求隱瞞其與本案之關連性，其所辯稱其僅有介紹丙○○辦卡云云，顯然不實。又參諸證人丙○○在偵查中證稱：
    【我之前沒有工作，但需要辦卡，我就去找己○○，把要辦
    卡的身分證等資料交給己○○及「董萬生」，隔沒多久就拿
    到遠東銀行的信用卡，後來土銀告訴我現金卡的事，我就找
    己○○，跟他說我沒有辦，要他處理，不然我要報警】等語
    （見偵1 卷第36頁），堪認在民生路、林森路上辦公室經營
    代辦信用卡業務者，不僅其原證稱之「董萬生」1 人，被告
    己○○亦為主要經營者無誤。又證人丙○○於原審審理中復
    證稱：【我當時在舞廳上班，無法辦信用卡，但在舞廳同時
    認識己○○和1 個自稱「文仔」的人，他說他們辦得過，他
    們帶我去民生路、林森路一棟建築物2 樓辦公室交身分證、
    填資料，是己○○拿資料給我填，遠東商銀的信用卡有下來
    ，辦過以後要給他們一定費用，錢也是交給己○○，但我沒
    有要辦現金卡，也沒有簽過申請書，事後我有找己○○處理
    這件事，他說5 萬元他還了，但到底是誰還的，我不清楚，
    己○○有給過我名片，名片是邱忠財，「董萬生」這名字是
    我事後去土銀問才知道的，我只知道另1 個人胖胖高高的，
    我不知道他的真名】等語（見原審3 卷第160-170 頁），足
    徵證人乙○○於原審證稱：【民生路、林森路口的辦公室是
    己○○上班地方，他的名片上有寫，上面自稱為「邱忠財」
    ，他就是老闆，他的員工叫他老闆，他說這間公司開的人是
    他】等語，為屬實情，益見被告己○○辯稱：「文仔」就是
    「黃萬生」，其與「黃萬生」只是朋友，其去民生路、林森
    路辦公處只有聊天喝酒，有朋友要辦卡，就介紹他們上去，
    其都沒有經手云云，要屬虛妄，無足採信。又衡以丙○○證
    稱：其身分證件是交給己○○、「董萬生」，信用卡的資料
    是己○○拿給我填，費用也是繳給己○○，其並未曾簽署過
    任何申請土銀現金卡之文件，也未表示過要辦理土銀現金卡
    之意思，其接獲土銀現金卡之催繳時，曾要求被告己○○妥
    善處理，否則要報警，己○○事後尚打電話向其表示已代她
    清償債務等語，足見上開向土銀申請現金卡之文書，乃係己○○、「黃萬生」共同以代辦信用卡名義取得申辦人資料後
    所偽造後申請，被告己○○於原審徒以：丙○○是找「文仔
    」辦的，她應該知道現金卡的事，我有跟她要說要幫她送土
    銀的件云云置辯（見原審3 卷第224-226 頁），自屬卸責推
    諉之詞，無由採信。
  (五)另上開冒名申辦之現金卡核卡後，上開現金卡即由他人冒用
    並以自動提款設備陸續多次預借如附表一所示金額一節，參
    諸卷附之申請人交易明細中（見原審3 卷第125-144 頁），
    亦曾有數筆匯入小額款項之繳息紀錄，經查丙○○、辰○○
    之土銀現金卡交易明細中，竟有被告己○○所有之華南銀行
    苓雅分行000-000000000000000 號帳戶、邱清吉所有之合作
    金庫東高雄分行000-0000000000000 號帳戶之匯入款項紀錄
    （見原審3 卷第129-130 、135-136 頁），有原審公務電話
    紀錄2 紙、合作金庫商業銀行東高雄分行99年1 月11日函文
    1 紙附卷可稽（見原審3 卷第61、78頁、原審2 卷第328 頁
    ），而邱清吉亦為該民生路、林森路2 樓辦公室辦卡公司之
    員工，業經被告乙○○、己○○於審理中陳明無誤（見原審
    3 卷第65、172 、173 頁），而己○○所有之上開帳戶為其
    本人所開立及使用一情，經其於原審審理中自承無誤（見原
    審3 卷第172 頁），足見上開冒名申辦之現金卡之使用人，
    要屬被告己○○無訛，亦堪認乙○○證稱：上開現金卡核卡
    後，其即全部交給己○○，後來有人反應沒有辦卡片，找到
    己○○後，己○○才說他缺錢，將現金卡挪用借款使用等語
    ，係屬真實。被告己○○於原審訊問時，對於該華南帳戶是
    否為其所使用一事，原供稱：我因為換工作有很多個帳戶，
    其中有華南銀行的帳戶，是我在高雄港碼頭上班時匯薪水用
    的，除了1 次朋友向我借郵局或銀行存摺，說要匯錢領錢，
    叫我去領，銀行說帳戶有問題，他叫我跑，後來被警察抓去
    那件以外，其他帳戶都是我自己在使用等語（見原審3 卷第
    171-172 頁），惟於原審提示上開帳戶交易明細後，竟隨改
    辯稱：那時帳戶、錢都有借「文仔」或怎樣，我記不起來，
    他要借帳戶什麼，我不好意思不借他云云（見原審3 卷第22
    3 頁），顯係遁脫卸責之詞，不足採信，其與「黃萬生」冒
    用附表一所示之人名義，偽造文書申辦現金卡，復於領卡後
    ，盜用上開現金卡，向自動提款設備詐領附表所示之款項一
    情，洵堪認定。
  (六)綜上所述，被告己○○所辯均屬卸責之詞，殊無可採，其事
    證明確犯行足堪認定，應予依法論科。
二、論罪科刑部分：
  (一)按行為後法律有變更者，適用行為時之法律。但行為後之法
    律有利於行為人者，適用最有利於行為人之法律，刑法第2
    條第1 項定有明文。查被告己○○於前開行為後，刑法相關
    規定於94年1 月7 日修正通過，於94年2 月2 日公布，於95
    年7 月1 日施行。職是，本件自應就被告行為前、後相關法
    律有修正者，依前揭規定加以比較適用。經查：
  1.按修正後刑法第28條關於成立共同正犯之標準，將原來共同
    正犯之共同「實施」犯罪，改為共同「實行」犯罪，剔除完
    全未參與犯罪相關行為之「實行」的「陰謀共同正犯」及「
    預備共同正犯」，而本案被告之犯行非屬陰謀、預備共同正
    犯，不論依修正前刑法第28條之規定，抑或修正後刑法第28
    條之規定，均構成共同正犯，比較結果並無利與不利，是依
    刑法第2 條規定，應依修正前刑法第28條論之。
  2.被告行為時，刑法第212 條、第339 條、第339 條之2 所定
    本刑，其中關於罰金之最低額度，依刑法第33條第5 款規定
    ：罰金：1 元以上。另依現行法規所定貨幣單位折算新臺幣
    條例第2 條之規定，折算為新臺幣後，為3 元以上。而被告
    行為後，94年1 月7 日修正，同年2 月2 日公布，並於95年
    7 月1 日施行之刑法第33條第5 款規定：罰金，新臺幣1,00
    0 元以上，以100 元計算之。比較新、舊法之結果，95 年7
    月1 日修正前，就罰金部分，其最低度為新臺幣3 元，而95
    年7 月1 日修正後之刑法，就罰金部分，其最低度為新臺幣
    1,000 元，以修正前之刑法第33條第5 款之規定較有利於被
    告。
  3.刑法於95年7 月1 日修正施行後，業已刪除第55條後段牽連
    犯及第56條連續犯之規定，比較新、舊法結果，修正前第55
    條後段牽連犯之規定，係將被告有牽連關係之數行為從一重
    處斷，第56條連續犯之規定，則係將被告連續之數行為以一
    罪論，但得加重其刑至2 分之1 ，較之刑法刪除上開條文後
    ，被告各行為應併合處罰之規定而言，顯以修正前刑法較有
    利於被告。
  4.綜上，本件關於被告行為之論罪科刑，就整體比較結果，應
    以適用修正前刑法較為有利於被告，則依現行刑法第2 條第
    1 項前段規定，本件即應整體適用修正前刑法論罪科刑。
  (二)按【按公私立機關或公司行號所出具之「在職證明書」及「
    員工薪資證明書」，係證明各該機關、行號人員在職或受領
    薪資之情形，其性質屬於刑法第212 條所規定之關於服務、
    能力或其他相類證書之範疇】（最高法院90年度台上字第65
    07號判決參照）。是核被告己○○所為係犯刑法第216 、21
    0 條之行使偽造私文書罪（申請書、契約書部分）、同法第
    216 、212 條之行使偽造特種文書罪（在職證明書、薪資袋
    部分）、第339 條第1 項之詐欺取財罪（詐得現金卡部分）
    、第339 條之2 之利用自動付款設備詐取財物罪（持現金卡
    盜領現金部分；起訴書雖漏引該法條，惟事實欄業已記載明
    確，本院自得逕予審理）。被告己○○，就上開附表一編號
    1 犯行，與真實年籍姓名不詳之成年男子「黃萬生」及「黃
    國正」間，有犯意聯絡及行為分擔；被告己○○，就上開附
    表一編號2-10犯行間，與真實年籍姓名不詳之成年男子「黃
    萬生」間，有犯意聯絡及行為分擔，均應依修正前刑法第28
    條論以共同正犯。被告己○○利用不知情之刻印業者偽造附
    表四所示之印章，及不知情之乙○○代送附表二、三之偽造
    文書予土銀美濃分行而行使之行為，均係間接正犯。又被告
    己○○偽造附表四所示之印章，及於附表二、三所示文書上
    之印文、署押之行為，均為偽造私文書、偽造特種文書之部
    分行為，均不另論罪；其偽造上開文書、特種文書後，復持
    之行使，其偽造上開文書之低度行為，均為行使之高度行為
    所吸收，亦均不另論罪。被告己○○先後多次行使偽造私文
    書、行使偽造特種文書、詐欺取財、利用自動付款設備詐取
    財物罪之犯行，時間緊接，方法相同，觸犯構成要件相同之
    罪名，顯係基於概括犯意為之，均為連續犯，各應依修正前
    刑法第56條之規定，各以1 罪論，並加重其刑。被告以一行
    為觸犯連續行使偽造私文書、連續行使偽造特種文書罪名，
    為想像競合犯，應從重之連續行使偽造私文書罪處斷。被告
    己○○所犯上揭連續行使偽造私文書、連續詐欺取財、連續
    利用自動付款設備詐取財物等罪間，有手段、目的之牽連關
    係，應依修正前刑法第55條牽連犯之規定，從一重論以連續
    行使偽造私文書罪處斷。又公訴人雖未就被告己○○偽造附
    表三編號1 所示之在職證明、薪資袋等文書，向土銀美濃分
    行詐得現金卡後，盜領現金46,024元花用一事，於起訴書犯
    罪事實欄中敘明，惟此部分犯行，與已起訴部分，有連續犯
    之裁判上一罪關係，為起訴效力所及，本院自得併予審理。
  (三)原判決就被告己○○犯行部分，據以論處被告罪刑，固非無
    見；惟查：(1)被告己○○，就上開附表一編號1 犯行，與真
    實年籍姓名不詳之成年男子「黃萬生」及「黃國正」間，有
    犯意聯絡及行為分擔，為屬共犯，前已述明，原判決於事實
    欄認定其3 人為屬共犯，惟於論罪欄漏未論列其3 人應依修
    正前刑法第28條論以共同正犯，尚有未洽。(2)按量刑之輕重
    ，固屬事實審法院得依職權自由裁量之事項，惟仍應受比例
    原則及公平原則之限制，否則其判決即非適法。刑事審判旨
    在實現刑罰權分配的正義，故法院對有罪被告之科刑，應符
    合罪刑相當之原則，使輕重得宜，罰當其罪，以契合社會之
    法律感情，此所以刑法第57條明定科刑時應審酌一切情狀，
    尤應注意該條各款所列事項以為科刑輕重之標準（最高法院
    93年度台上字第5073號判決意旨參照）。查被告己○○多次
    偽造文書向土銀美濃分行詐取現金卡，得手後持以盜領如附
    表一所示之現金，該金額總計達472,485 元，其事後未思悔
    悟，極盡矯飾之能事，推諉卸責，犯後迄今已逾7 年，經本
    院多次開庭審理，其仍未任何清償用以彌補造成土銀帳面上
    呆帳之損失，此據土銀代理人辛○○、戊○○陳明在卷（見
    本院卷第67、103 頁），亦未與被害人和解，且造成附表一
    所示之10名被害人遭受銀行催繳及訟爭之痛苦，其中被害人
    壬○○○為精神異常病患，被害人寅○○為身心障礙之人，
    被告己○○所為更造成被害人家屬莫大之痛苦，顯見被告己○○上開犯行所生之危害甚巨，原審對此漏未審酌，難認妥
    適。被告上訴意旨，否認犯罪並指摘原判決量刑過重，雖無
    理由；惟檢察官上訴意旨，執原審未審酌被告相關犯案情節
    ，量刑過輕，則為有理由；況原判決亦有上開可議之處，自
    應由本院將原判決關於被告己○○部分撤銷改判。
  (四)爰審酌被告己○○正值青壯，不思以正當方法賺取財物，竟
    多次偽造文書，向土銀美濃分行詐取現金卡，得手後持以盜
    領金錢供己花用，事後未思悔悟，嘗試彌補已造成之損失，
    反而極盡矯飾之能事，推諉卸責，不僅未曾賠償被害人分毫
    ，造成土銀帳面上呆帳之損失，尚造成附表一所示之被害人
    遭受銀行催繳及訟爭之痛苦，顯見其無悔意，態度惡劣，實
    未宜寬貸，復參酌其犯罪動機、目的、手段及所造成之損害
    等一切情狀，量處如主文第2 項所示之刑，以示儆懲。至附
    表二、三所示之文書，雖係被告供犯罪所用之物，惟業經被
    告提交予土銀美濃分行，非屬被告所有，爰不另為沒收之諭
    知，至被告在如附表二、三所示之文書上偽造之署押、印文
    ，及如附表四所示之偽造印章，既無證據證明業已滅失，應
    依刑法第219 條之規定，不問屬於被告與否，均予宣告沒收
    。另被告於附表二之申請書、契約書上姓名欄填寫申請人之
    名字，僅在表明申請人為何人，既非表示申請人本人簽名之
    意思，則其雖未經本人授權而填寫，尚不生偽造署押問題，
    即無從依上開法條予以宣告沒收，附此敘明。
  (五)又被告己○○所犯上開罪名，雖係於中華民國96年罪犯減刑
    條例第2 條所定減刑基準日96年4 月24日以前所為，惟「裁
    判上一罪，如其中一部分為本條例第3 條所定不予減刑之罪
    ，則其據以處罰之他罪雖非同條列舉之罪名，亦應不予減刑
    （參考司法院院解字第3454號、第3661號解釋）」，法院辦
    理96年減刑案件應行注意事項第10點定有明文。本件被告所
    犯刑法第339 條詐欺罪，為屬中華民國96年罪犯減刑條例第
    3 條所定不予減刑之規定，是依上開說明，自無該減刑條例
    之適用，併予指明。
三、被告己○○不另為無罪諭知部分：
  (一)公訴意旨另以：(1)被告己○○、乙○○，與時任土銀美濃分
    行襄理甲○○共同基於意圖為自己不法利益之概括犯意聯絡
    ，明知依臺灣土地銀行頒訂之「春嬌志明現金卡臨櫃申請作
    業流程」、「臺灣土地銀行現金卡申請、啟用登錄申請書」
    、「臺灣土地銀行現金卡額度評核表」、「臺灣土地銀行現
    金卡融資契約書暨臺灣土地銀行春嬌志明現金卡約定條款」
    、「春嬌志明現金卡電話、傳真及網路申請作業流程」及「
    臺灣土地銀行辦理現金卡作業注意事項」等作業規定，「春
    嬌志明現金卡」申卡活動屬無擔保方式承作2 萬元至30萬元
    內之小額申貸，為簡化作業流程以利申卡人迅速取得現金卡
    使用，行員自行招攬之申卡案件，即由行員本人向申卡人實
    際核對申請書登載之基本資料、在職證明、收入或財力證明
    等資料無誤後，始准在「臺灣土地銀行現金卡申請、啟用登
    錄申請書」及「臺灣土地銀行現金卡融資契約書」上核章，
    再層送該行放款人員辦理書面信用徵信及額度評核作業後，
    完成核卡手續，惟甲○○竟違背前述作業規定，未據實對保
    ，逕在附表一所示之申請人及鄭勝利等11份申請書及契約書
    上用印層核，表示已核對本人而對保，致土銀美濃分行誤認
    申卡人資料無誤而核准發卡，造成土銀美濃分行之呆帳，足
    生損害於土銀，因認被告己○○共同涉犯刑法第342 條第1
    項之背信罪嫌。(2)被告己○○與乙○○基於共同詐領現金卡
    費之犯意，於92年4 月14日偽造鄭勝利之署押印文於申請書
    、契約書內，致土銀美濃分行誤認申卡人資料無誤，而於92
    年4 月23日發卡，並由被告盧雪梅代領後，交給己○○使用
    ，盜領42,408元，足生損害於臺灣土地銀行，因認被告己○○此部分所為，亦涉犯刑法第216 、210 條行使偽造文書罪
    嫌、同法第216 條、第212 條行使偽造特種文書罪嫌、第33
    9 條第1 項詐欺罪嫌。
  (二)訊據上訴人即被告己○○堅決否認上開犯行，辯稱：其只跟
    乙○○認識，與甲○○並未見過面，只有介紹丙○○到乙○○那裡辦卡而已，與被告甲○○、乙○○間無背信之犯意聯
    絡等語。經查：
  1.公訴意旨認被告己○○涉有共同背信罪嫌，無非係以同案被
    告甲○○具有銀行職員之身分，而被告己○○與甲○○有犯
    意聯絡為其主要依據。然被告甲○○並無背信犯行，已據原
    審於甲○○無罪確定判決中論述詳明，而被告己○○又非為
    土地銀行處理事務之人，自無單獨或與甲○○共犯背信罪之
    可能，公訴意旨認被告己○○涉有違反刑法第342 條第1 項
    之背信罪嫌云云，即屬無據。
  2.另鄭勝利之現金卡為被告盧雪梅所領取一事，有領卡委託書
    1 紙附卷可稽（見調1 卷第220 頁），而依證人乙○○於原
    審證稱：「我不認識盧雪梅，鄭勝利是誰的客戶不確定，但
    我所有申請現金卡的申請書都是己○○所交付的，我送件的
    卡片下來，都由我所領取」等語（見原審2 卷第295 頁），
    是鄭勝利之申請書究竟為誰所填載、申請，已屬有疑。又參
    諸同案被告盧雪梅於原審審理中供稱：鄭勝利這件是代書許
    融響的案件，我是在許融響面前把卡交給鄭勝利的等語（見
    原審2 卷第214 頁），足見鄭勝利之申請書是否遭偽造，其
    現金卡是否遭盜領、盜用，尚未見檢察官舉證說明，此部分
    已屬有疑，又鄭勝利部分既經盧雪梅證稱係許融響的客戶，
    是許融響所送之件，卷內亦未有證據顯示本件與被告己○○
    間有何關連，揆諸上開說明，自無從認定被告己○○有偽造
    鄭勝利之申請現金卡資料，並使用該詐得現金卡盜領款項之
    犯行。
  3.綜上所述，本件公訴人所提出之上開證據既不足以證明被告
    己○○有共同背信、及偽造鄭勝利申請書等文件以詐取現金
    卡盜領款項之犯行，此外，本院復查無其他積極證據足認被
    告己○○有公訴人所指之此部分犯行，本應為無罪之諭知，
    惟公訴意旨既認此部分與前開論罪科刑部分為牽連犯、連續
    犯之裁判上一罪關係，爰不另為無罪之諭知。
參、上訴駁回部分（被告乙○○無罪部分）：
一、公訴意旨略以：被告乙○○為甲○○之姪女，與己○○、時
    任土銀美濃分行襄理甲○○（已據原審判決無罪確定）共同
    基於意圖為自己不法利益之概括犯意聯絡，與己○○共同意
    圖為自己不法之所有，基於行使偽造私文書、詐欺取財之概
    括犯意聯絡，分別為下列行為：
  (一)緣案外人丁○○因積欠友人「黃國正」款項，黃國正遂與己○○及乙○○基於共同犯意，明知丁○○已經入監服刑，仍
    由「黃國正」之人申請現金卡，而由己○○於92年1 月15日
    填寫申請書、契約書後，由乙○○交付內容不實之薪資袋3
    個及在職證明書1 份向甲○○申請現金卡，由甲○○任卡戶
    之推薦人及核對人，明知前述作業規定，卻違背其任務而未
    據實核對申卡人之附件資料與對保，逕在前開「申請書」及
    「融資契約書」用印層核，表示92年1 月14日核對本人（對
    保），致土銀美濃分行誤認申卡人申請資料無誤核准發卡，
    而由甲○○、乙○○收受，並造成如附表一編號1 所示之呆
    帳，足生損害於土地銀行。
  (二)己○○及乙○○2 人基於共同詐領現金卡費之犯意，偽造如
    附表二、三所示之文書，利用甲○○在土銀擔任襄理，10萬
    元以下之授信額度可由甲○○全權處理之機會，由乙○○持
    上開偽造之文書等，向甲○○申請現金卡，並均由甲○○任
    卡戶之推薦人及核對人；而甲○○明知前述作業規定，卻違
    背其任務而未據實對保，致土銀美濃分行誤認申卡人申請資
    料無誤，於附表一編號2-10所示之日期核准發卡，並均由甲○○、乙○○代領現金卡後，交給己○○使用並將款項提領
    一空，之後亦未代償而任由卡戶逾欠貸款，造成附表一編號
    2-10所示之催收帳款，足生損害於土銀。因認被告乙○○共
    同涉犯刑法第342 條第1 項背信罪嫌，刑法第216 、210 條
    行使偽造文書罪嫌、同法第216 、212 條之行使偽造特種文
    書罪嫌、刑法第339 條第1 項詐欺罪嫌。
二、按犯罪事實應依證據認定之，無證據不得認定犯罪事實；不
    能證明被告犯罪者，應諭知無罪之判決，刑事訴訟法第154
    條第2 項、同法第301 條第1 項前段分別定有明文。次按認
    定不利於被告之事實，須依積極證據，苟積極證據不足為不
    利於被告事實之認定時，即應為有利於被告之認定，更不必
    有何有利之證據；又事實之認定，應憑證據，如未能發現相
    當證據，或證據不足以證明，自不能以推測或擬制之方法，
    以為裁判基礎；而刑事訴訟法上所謂認定犯罪事實之積極證
    據，係指適合於被告犯罪事實之認定之積極證據而言，雖不
    以直接證據為限，間接證據亦包括在內；然而無論直接或間
    接證據，其為訴訟上之證明，須達於通常一般之人均不致有
    所懷疑，而得確信其為真實之程度者，始得據為有罪之認定
    ，倘其證明尚未達到此一程度，而有合理之懷疑存在時，使
    無從形成有罪之確信，根據「罪證有疑，利於被告」之證據
    法則，即不得遽為不利被告之認定（最高法院30年上字第81
    6 號、29年上字第3105號、40年台上字第86號及76年台上字
    第4986號判例意旨參照）。
三、訊之被告乙○○堅詞否認有何共同偽造文書等犯行，辯稱：
    我只有幫己○○送件，資料都是己○○給我的，己○○向我
    說確定申請人要辦卡，我只是幫助朋友，並不知道該資料都
    是偽造，當時係因我外婆住在美濃療養院，我會去美濃，且
    我叔叔甲○○於土銀美濃分行擔任襄理，我才順路幫己○○
    資料送去銀行等語。
四、公訴人認被告乙○○涉犯上揭犯嫌，無非以上開申辦現金卡
    資料均由乙○○轉交予甲○○，核卡後，係由乙○○前往領
    取現金卡等情資為論據，惟附表二、三所示之偽造文書係由
    己○○交予乙○○，土銀美濃分行核卡後，亦由乙○○代為
    領取後轉交己○○一情，業已認明如前，是乙○○於送件、
    領取現金卡之過程中，是否已知悉上開申請文件係為偽造？
    其與己○○、「黃萬生」間是否有犯意之聯絡？茲為本件審
    究之重點，經查：
  (一)被告乙○○於原審審理中曾供稱：己○○分2 次交申請現金
    卡文件給我，地點都在泡沫紅茶店，有去過林森路、民生路
    口海產店樓上的辦公室2 次，坐一坐就下來了，只知道那是
    己○○的辦公室，裡面有一個叫「文仔」的人，高高胖胖的
    ，但不知道他是不是「黃萬生」等語（見原審2 卷第283-28
    4 頁、原審3 卷第220-221 頁），嗣經證人丙○○於原審審
    理中證稱：在海產店樓上辦卡時，有見過乙○○1 、2 次，
    不知道她在裡面作什麼，她跟己○○、「董萬生」和我一起
    聊天等語後（見原審3 卷第164-169 頁），被告乙○○改稱
    ：「丙○○於海產店樓上見過我二次正確，當時是去向己○○拿現金卡資料要幫他送件」（見原審3 卷第170 頁）、「
    己○○2 次叫我去海產店拿現金卡申辦資料，我只去過2 次
    」等語（見原審3 卷第220 頁），公訴人依據上情以乙○○
    多次出現林森路、民生路口海產店樓上的辦公室為由，認定
    乙○○與己○○有共犯之關係。惟被告乙○○對於其究竟去
    過海產店樓上幾次，所為為何一情，雖有供述前後不一致之
    情形，惟參諸證人丙○○之證詞，亦僅見乙○○於該處與己○○等人聊天，尚難因乙○○出現在海產店樓上辦公室，即
    遽斷乙○○就申辦現金卡事務有所參與，甚至就偽造文書之
    行為有所分擔。
  (二)參諸被告己○○於偵查中證稱：我認識乙○○，知道她叔叔
    在辦卡，就把這些人介紹給乙○○辦卡等語（見偵1 卷第71
    -73 頁），原審審理中證稱：黃萬生在林森路、民生路口海
    產店樓上辦公室幫別人辦卡，我介紹丙○○辦卡，是介紹給
    黃萬生，乙○○住在海產店樓上4 樓，我常常看到她在那裡
    ，不知在那作什麼，我看到她時，她都在那裡聊天等語（見
    原審2 卷第299-314 頁），其證詞並未見被告乙○○於該處
    負責何事務之說明，復衡諸被告己○○上開證述前後矛盾不
    一，又其與被告乙○○於本案中乃有利益之衝突，依卷內之
    客觀證據，足認己○○與「黃萬生」乃實際於海產店樓上經
    營辦卡業務之人，業如前述，是其上開卸責脫罪之詞，憑信
    性本屬有疑，尚難作為被告乙○○有罪之積極證據。此外，
    依證人丙○○、卯○○、巳○○於調查局中證述，渠等本來
    即有辦理其他銀行信用卡之意思，丙○○、卯○○尚曾到海
    產店樓上填寫申請信用卡之資料，其身分資料方會遭己○○
    等人盜用，堪認該海產店樓上辦公室，本經常有申請人前往
    委託代辦卡片，是被告乙○○縱常出現於該海產店樓上辦公
    室，亦無從推論其必得確知被告己○○交付予伊之現金卡資
    料係屬偽造，更無由據此即得認定其有共犯之嫌疑。
  (三)有關92年10月間，被告乙○○偕同其父親何光亮、己○○前
    往土銀說明上開現金卡事宜之情形，證人即土銀美濃分行經
    理蘇生加證稱：我們向甲○○說附表一之現金卡是他推薦，
    請他說明，他說是透過他姪女申請，後來就請她姪女乙○○
    出面說明，乙○○帶了一位先生來，乙○○當時都沒有表示
    意見，在那邊聽，大部分都是與乙○○來的那位先生在講，
    他說誰有拿到卡，他要負責聯絡等語（見原審2 卷第83-91
    頁），益見被告乙○○辯稱：整個過程我都不知道，後來事
    情發生後，我找到己○○，他才答應出面說明挪用情形等語
    ，並非無稽。又參諸卷附之申請人交易明細（見原審3 卷第
    125-144 頁），並未見有與乙○○有關之帳戶之小額匯款繳
    息紀錄，自乏證據證明被告乙○○有何參與己○○詐領現金
    卡，及盜領款項之犯行，是被告乙○○辯稱：其僅幫忙送件
    、領卡，申請文件的來源，現金卡的去向，其均不知情等語
    ，尚非不可採信。
  (四)另附表一編號2 、3 、8 已由被告乙○○代償、編號7 部分
    已由其父何光亮代償，雖據告訴代理人辛○○陳明在卷（見
    本院卷第66頁），惟證人即當時土銀美濃分行襄理甲○○於
    本院到庭證稱：「當時會先代為清償附表一編號2 、3 、7
    、8 丙○○等4 人之債務，是因為該4 人一直向我們分行經
    理投訴沒有辦卡卻有卡債，銀行主管請我是否可先與被害人
    和解，我當時找不到乙○○及己○○，始拜託我哥哥何光亮
    借錢出來處理此部分」（見本院卷第127 頁）等情明確，是
    被告乙○○所辯：當時我父親認為錢不是我們拿的，但怕影
    響我叔叔甲○○於銀行工作，始貸款先清償該4 人之卡債等
    語，尚非無據。是尚難以被告乙○○及其父代償上開4 人債
    務，即為其不利之認定。
  (五)按「認定犯罪事實應依證據，為刑事訴訟法所明定，故被告
    否認犯罪事實所持之辯解，縱屬不能成立，仍非有積極證據
    足以證明其犯罪行為，不能遽為有罪之認定」（最高法院30
    上字第1831號判例參照）。本件被告乙○○先前所述：被告
    己○○2 次交申請現金卡文件地點都在泡沫紅茶店一情，雖
    有陳述前後不一情形，另故被告乙○○辯稱其無償替己○○
    送件，僅因幫朋友的忙，舉手之勞等語，雖與常情有異，然
    仍非無疑。本案既查無任何證據足資證明被告乙○○對行使
    偽造文書詐領現金卡知情而參與，且查無其參與盜領現金卡
    款項並分配詐欺所得之證據，揆諸上開判例意旨，亦不能以
    被告否認犯罪所持之辯解有疑，而遽為有罪之認定。
  (六)按「背信罪係因身分而成立之罪，以處理他人事務，有故意
    違背其任務之行為等為構成要件，而無此身分之人與之共同
    實施或教唆幫助，依刑法第31條第1 項規定，始以共犯論」
    （最高法院72年台上字第6523號刑事判決參照）。查本案背
    信罪之成立係以同案被告即土銀美濃分行襄理甲○○涉案犯
    罪為論據，今同案被告甲○○被訴背信罪嫌部分既經原審判
    決無罪確定，被告乙○○自無從與之論以共犯。
  (七)綜上所述，本件公訴人所舉之積極證據不足為被告乙○○有
    罪之認定時，即應為有利於被告之認定，更不必有何有利之
    證據，是公訴人所為訴訟上之證明，尚未達於通常一般之人
    均不致有所懷疑，而得確信其為真實之程度。此外，復查無
    其他積極證據足資證明被告乙○○有何之犯行，其被訴上開
    犯罪自屬不能證明。
五、原審因而以不能證明被告乙○○犯罪，而為被告無罪之諭知
    ，核無違誤；檢察官上訴意旨，猶執前詞，指摘原判決不當
    ，為無理由，應予駁回。
肆、同案被告甲○○被訴背信罪嫌部分、同案被告盧雪梅被訴偽
    造文書等罪嫌部分，均據原審判決無罪確定，爰不再論列，
    併予敘明。
據上論結，應依刑事訴訟法第368 條、第369 條第1 項前段、第
364 條、第299 條第1 項前段，刑法第2 條第1 項前段、修正前
刑法第28條、55條、第56條，刑法第216 條、第210 條、第212
條、第339 條第1 項、第339 條之2 第1 項、第55條、第219 條
，判決如主文。
本案經檢察官王登榮到庭執行職務。
中    華    民    國    99    年    10    月    5     日
                  刑事第一庭    審判長法  官  周賢銳
                                      法  官  石家禎
                                      法  官  施柏宏
以上正本證明與原本無異。
如不服本判決應於收受本判決後10日內向本院提出上訴書狀，其
未敘述上訴理由者，並得於提起上訴後10日內向本院補提理由書
狀（均須按他造當事人之人數附繕本）「切勿逕送上級法院」。
中    華    民    國    99    年    10    月    6     日
                                      書記官  魏文常
附表一
 ┌─┬────┬─────┬──────┬─────┬──────┐
 │編│姓    名│偽造時間  │核卡時間    │盜領期間  │預借現金金額│
 │號│        │          │            │          │（新臺幣）  │
 ├─┼────┼─────┼──────┼─────┼──────┤
 │1 │丁○○  │92年1 月15│92年1月29日 │92年1 月29│46024 元（調│
 │  │        │日        │            │日至92年2 │一卷第195 頁│
 │  │        │          │            │月19日    │，起訴書誤載│
 │  │        │          │            │          │為93,048元）│
 ├─┼────┼─────┼──────┼─────┼──────┤
 │2 │丙○○  │92年1月3日│92年1月10日 │92年1 月  │40,759元（  │
 │  │        │          │            │10日至92年│調一卷第176 │
 │  │        │          │            │6月21日   │頁，起訴書誤│
 │  │        │          │            │          │載為83,518元│
 │  │        │          │            │          │）          │
 ├─┼────┼─────┼──────┼─────┼──────┤
 │3 │丑○○  │92年2 月12│92年3月2日  │92年3 月11│20,367元（調│
 │  │        │日        │            │日至92年12│一卷第159頁 │
 │  │        │          │            │月21日    │，起訴書誤載│
 │  │        │          │            │          │為42,654元）│
 ├─┼────┼─────┼──────┼─────┼──────┤
 │4 │卯○○  │92年2 月26│92年3月5日  │92年3 月4 │20,415元（調│
 │  │        │日        │            │日至92年8 │一卷第218 頁│
 │  │        │          │            │月21日    │，起訴書誤載│
 │  │        │          │            │          │為41,830元）│
 ├─┼────┼─────┼──────┼─────┼──────┤
 │5 │庚○○  │92年1 月13│92年1月29日 │92年1 月29│60,621元( 調│
 │  │        │日        │            │日至92年6 │一卷第257 頁│
 │  │        │          │            │月21日    │，起訴書誤載│
 │  │        │          │            │          │為122,242 元│
 │  │        │          │            │          │）          │
 ├─┼────┼─────┼──────┼─────┼──────┤
 │6 │寅○○  │91年12月18│91年12月25日│91年12月25│101,667 元（│
 │  │        │日        │            │日至92年5 │調一卷第278 │
 │  │        │          │            │月21日    │頁）        │
 ├─┼────┼─────┼──────┼─────┼──────┤
 │7 │辰○○  │92年1 月15│92年1 月29日│92年1 月29│50,752元（調│
 │  │        │日        │至          │日至92年10│一卷第299 頁│
 │  │        │          │            │月28日    │）          │
 ├─┼────┼─────┼──────┼─────┼──────┤
 │8 │巳○○  │92年1月3日│92年1月10日 │92年1 月10│61,260元（調│
 │  │        │          │            │日至92年6 │一卷第316 頁│
 │  │        │          │            │月21日    │，起訴書誤載│
 │  │        │          │            │          │為124,520 元│
 │  │        │          │            │          │）          │
 ├─┼────┼─────┼──────┼─────┼──────┤
 │9 │壬○○○│92年3 月27│92年4月9日  │92年4 月9 │19,629元（調│
 │  │        │日        │            │日至92年8 │一卷第336 頁│
 │  │        │          │            │月25日    │，起訴書誤載│
 │  │        │          │            │          │為40,258元）│
 ├─┼────┼─────┼──────┼─────┼──────┤
 │10│癸○○  │92年1月3日│92年1月10日 │92年1 月10│50,991元（調│
 │  │        │          │            │日至92年6 │一卷第354 頁│
 │  │        │          │            │月21日    │為104,982 元│
 │  │        │          │            │          │）          │
 └─┴────┴─────┴──────┴─────┴──────┘
附表二
┌──┬────┬─────────┬──────────┬───┐
│編號│姓名    │偽造之文書        │偽造之署押、印文    │ 頁數 │
├──┼────┼─────────┼──────────┼───┤
│1   │丙○○  │現金卡申請、啟用登│「丙○○」印文3 枚、│調一卷│
│    │        │錄申請書          │「丙○○」署名1 枚  │第161 │
│    │        │                  │                    │頁    │
│    │        ├─────────┼──────────┼───┤
│    │        │臺灣土地銀行現金卡│「丙○○」印文3 枚、│調一卷│
│    │        │融資契約書        │「丙○○」署名1 枚  │第162 │
│    │        │                  │                    │頁    │
├──┼────┼─────────┼──────────┼───┤
│2   │丑○○  │現金卡申請、啟用登│「丑○○」印文3 枚、│調一卷│
│    │        │錄申請書          │「丑○○」署名1 枚  │第126 │
│    │        │                  │                    │頁    │
│    │        ├─────────┼──────────┼───┤
│    │        │臺灣土地銀行現金卡│「丑○○」印文5 枚、│調一卷│
│    │        │融資契約書        │「丑○○」署名1 枚  │第128 │
│    │        │                  │                    │頁    │
├──┼────┼─────────┼──────────┼───┤
│3   │卯○○  │現金卡申請、啟用登│「卯○○」印文3 枚、│調一卷│
│    │        │錄申請書          │「卯○○」署名1 枚  │第199 │
│    │        │                  │                    │頁    │
│    │        ├─────────┼──────────┼───┤
│    │        │臺灣土地銀行現金卡│「卯○○」印文6 枚、│調一卷│
│    │        │融資契約書        │「卯○○」署名1 枚  │第202 │
│    │        │                  │                    │頁    │
│    │        ├─────────┼──────────┼───┤
│    │        │委託書            │「卯○○」印文1 枚、│調一卷│
│    │        │                  │「卯○○」署名1 枚  │第200 │
│    │        │                  │                    │頁    │
├──┼────┼─────────┼──────────┼───┤
│4   │庚○○  │現金卡申請、啟用登│「庚○○」印文3 枚、│調一卷│
│    │        │錄申請書          │「庚○○」署名1 枚  │第241 │
│    │        │                  │                    │頁    │
│    │        ├─────────┼──────────┼───┤
│    │        │臺灣土地銀行現金卡│「庚○○」印文6 枚、│調一卷│
│    │        │融資契約書        │「庚○○」署名1 枚  │第244 │
│    │        │                  │                    │頁    │
├──┼────┼─────────┼──────────┼───┤
│5   │寅○○  │現金卡申請、啟用登│「寅○○」印文4 枚、│調一卷│
│    │        │錄申請書          │「寅○○」署名1 枚  │第259 │
│    │        │                  │                    │頁    │
│    │        ├─────────┼──────────┼───┤
│    │        │臺灣土地銀行現金卡│「寅○○」印文4 枚、│調一卷│
│    │        │融資契約書        │「寅○○」署名1 枚  │第262 │
│    │        │                  │                    │頁    │
├──┼────┼─────────┼──────────┼───┤
│6   │辰○○  │現金卡申請、啟用登│「辰○○」印文3 枚、│調一卷│
│    │        │錄申請書          │「辰○○」署名1 枚  │第282 │
│    │        │                  │                    │頁    │
│    │        ├─────────┼──────────┼───┤
│    │        │臺灣土地銀行現金卡│「辰○○」印文6 枚、│調一卷│
│    │        │融資契約書        │「辰○○」署名1 枚  │第285 │
│    │        │                  │                    │頁    │
├──┼────┼─────────┼──────────┼───┤
│7   │巳○○  │現金卡申請、啟用登│「巳○○」印文3 枚、│調一卷│
│    │        │錄申請書          │「巳○○」署名1 枚  │第300 │
│    │        │                  │                    │頁    │
│    │        ├─────────┼──────────┼───┤
│    │        │臺灣土地銀行現金卡│「巳○○」印文2 枚、│調一卷│
│    │        │融資契約書        │「巳○○」署名1 枚  │第302 │
│    │        │                  │                    │頁    │
├──┼────┼─────────┼──────────┼───┤
│8   │壬○○○│現金卡申請、啟用登│「壬○○○」印文3枚 │調一卷│
│    │        │錄申請書          │、「壬○○○」署名1 │第318 │
│    │        │                  │枚                  │頁    │
│    │        ├─────────┼──────────┼───┤
│    │        │臺灣土地銀行現金卡│「壬○○○」印文5枚 │調一卷│
│    │        │融資契約書        │、「壬○○○」署名1 │第320 │
│    │        │                  │枚                  │頁    │
├──┼────┼─────────┼──────────┼───┤
│9   │癸○○  │現金卡申請、啟用登│「癸○○」印文3 枚、│調一卷│
│    │        │錄申請書          │「癸○○」署名1 枚  │第338 │
│    │        │                  │                    │頁    │
│    │        ├─────────┼──────────┼───┤
│    │        │臺灣土地銀行現金卡│「癸○○」印文2 枚、│調一卷│
│    │        │融資契約書        │「癸○○」署名1 枚  │第340 │
│    │        │                  │                    │頁    │
└──┴────┴─────────┴──────────┴───┘
 附表三
┌──┬────┬─────────┬─────────┬───┐
│編號│辦卡人姓│偽造之文書        │偽造之署押、印文  │ 頁數 │
│    │名      │                  │                  │      │
├──┼────┼─────────┼─────────┼───┤
│1   │丁○○  │薪資袋3個         │「午○○○○○○」│調一卷│
│    │        │                  │印文3 枚、「陳朝杉│第190 │
│    │        │                  │」印文3枚         │頁    │
│    │        ├─────────┼─────────┼───┤
│    │        │在職證明書        │「午○○○○○○」│調一卷│
│    │        │                  │印文1 枚、「陳朝杉│第191 │
│    │        │                  │」印文1 枚        │頁    │
├──┼────┼─────────┼─────────┼───┤
│2   │丙○○  │薪資袋3個         │「展詠機電有限公司│調一卷│
│    │        │                  │」印文3枚         │第171 │
│    │        │                  │                  │頁    │
│    │        ├─────────┼─────────┼───┤
│    │        │在職證明書        │「展詠機電有限公司│調一卷│
│    │        │                  │」印文1 枚、「黃傅│第172 │
│    │        │                  │菊梅」印文1枚     │頁    │
├──┼────┼─────────┼─────────┼───┤
│3   │丑○○  │薪資袋3個         │「杉貴企業有限公司│調一卷│
│    │        │                  │」印文4 枚、「梁瑞│第149 │
│    │        │                  │旺」印文3枚       │頁    │
│    │        ├─────────┼─────────┼───┤
│    │        │在職證明書        │「杉貴企業有限公司│調一卷│
│    │        │                  │」印文1 枚、「梁瑞│第150 │
│    │        │                  │旺」印文1 枚、「杉│頁    │
│    │        │                  │貴企業有限公司統一│      │
│    │        │                  │發票專用章」1枚   │      │
├──┼────┼─────────┼─────────┼───┤
│4   │卯○○  │薪資袋3個         │「展詠機電有限公司│調一卷│
│    │        │                  │統一發票專用章」印│第211 │
│    │        │                  │文3 枚、「黃傅菊梅│頁    │
│    │        │                  │」印文3枚         │      │
│    │        ├─────────┼─────────┼───┤
│    │        │在職證明書        │「展詠機電有限公司│調一卷│
│    │        │                  │統一發票專用章」印│第212 │
│    │        │                  │文1 枚、「黃傅菊梅│頁    │
│    │        │                  │」印文1 枚、「展詠│      │
│    │        │                  │機電有限公司」印文│      │
│    │        │                  │1枚               │      │
├──┼────┼─────────┼─────────┼───┤
│5   │庚○○  │薪資袋3個         │「上大電梯有限公司│調一卷│
│    │        │                  │統一發票專用章」印│第251 │
│    │        │                  │文3 枚、「黃傅菊梅│頁    │
│    │        │                  │」印文3枚         │      │
│    │        ├─────────┼─────────┼───┤
│    │        │在職證明書        │「上大電梯有限公司│調一卷│
│    │        │                  │統一發票專用章」印│第252 │
│    │        │                  │文1 枚、「黃傅菊梅│頁    │
│    │        │                  │」印文1 枚、「上大│      │
│    │        │                  │電梯有限公司」印文│      │
│    │        │                  │1枚               │      │
├──┼────┼─────────┼─────────┼───┤
│6   │辰○○  │薪資袋3個         │「裕發汽車保養場」│調一卷│
│    │        │                  │印文3 枚、「黃裕發│第293 │
│    │        │                  │」印文3 枚        │頁    │
│    │        ├─────────┼─────────┼───┤
│    │        │在職證明書        │「裕發汽車保養場」│調一卷│
│    │        │                  │印文1 枚、「黃裕發│第294 │
│    │        │                  │」印文1 枚        │頁    │
├──┼────┼─────────┼─────────┼───┤
│7   │巳○○  │薪資袋2個         │「榮冠液化煤氣行」│調一卷│
│    │        │                  │印文2 枚、「周曾心│第310 │
│    │        │                  │榮」印文2 枚      │頁    │
│    │        ├─────────┼─────────┼───┤
│    │        │在職證明書        │「榮冠液化煤氣行」│調一卷│
│    │        │                  │印文1 枚、「周曾心│第312 │
│    │        │                  │榮」印文1 枚、「榮│頁    │
│    │        │                  │冠液化煤氣行統一發│      │
│    │        │                  │票專用章」印文1枚 │      │
├──┼────┼─────────┼─────────┼───┤
│8   │壬○○○│薪資表3份         │「朝準企業有限公司│調一卷│
│    │        │                  │」印文3 枚、「洪玉│第    │
│    │        │                  │對」印文3 枚      │329-33│
│    │        │                  │                  │1頁   │
├──┼────┼─────────┼─────────┼───┤
│9   │癸○○  │薪資袋3個         │「榮冠液化煤氣行」│調一卷│
│    │        │                  │印文3 枚、「周曾心│第349 │
│    │        │                  │榮」印文3 枚      │頁    │
│    │        ├─────────┼─────────┼───┤
│    │        │在職證明書        │「榮冠液化煤氣行」│調一卷│
│    │        │                  │印文1 枚、「周曾心│第350 │
│    │        │                  │榮」印文1 枚、「榮│頁    │
│    │        │                  │冠液化煤氣行統一發│      │
│    │        │                  │票專用章」印文1枚 │      │
└──┴────┴─────────┴─────────┴───┘
 附表四：
   「 丙○○」、「丑○○」、「卯○○」、「庚○○」、「寅
    ○○」、「辰○○」、「巳○○」、「壬○○○」、「癸○○」、「午○○○○○○」、「陳朝杉」、「展詠機電有限
    公司」、「黃傅菊梅」、「杉貴企業有限公司」、「杉貴企
    業有限公司統一發票專用章」、「梁瑞旺」、「展詠機電有
    限公司統一發票專用章」、「上大電梯有限公司統一發票專
    用章」、「上大電梯有限公司」、「裕發汽車保養場」、「
    黃裕發」、「榮冠液化煤氣行」、「周曾心榮」、「榮冠液
    化煤氣行統一發票專用章」、「朝準企業有限公司」、「洪
    玉對」印章各1 枚。
附錄論罪科刑條文：
中華民國刑法第210條（偽造變造私文書罪）
偽造、變造私文書，足以生損害於公眾或他人者，處5 年以下有
期徒刑。
中華民國刑法第212條（偽造變造特種文書罪）
偽造、變造護照、旅券、免許證、特許證及關於品行、能力服務
或其他相類之證書、介紹書，足以生損害於公眾或他人者，處
1 年以下有期徒刑、拘役或 3 百元以下罰金。
中華民國刑法第216條（行使偽造變造或登載不實之文書罪）
行使第210 條至第215 條之文書者，依偽造、變造文書或登載不
實事項或使登載不實事項之規定處斷。
中華民國刑法第339條第1項（普通詐欺罪）
意圖為自己或第三人不法之所有，以詐術使人將本人或第三人之
物交付者，處5 年以下有期徒刑、拘役或科或併科1 千元以下罰
金。
中華民國刑法第339 條之2 第1 項（違法由自動付款設備取得他
人之物之處罰）
意圖為自己或第三人不法之所有，以不正方法由自動付款設備取
得他人之物者，處 3 年以下有期徒刑、拘役或 1 萬元以下罰金
。

司法院資訊處製作；財團法人民間司法改革基金會備份。
